【裁判字號】    90,自,392
【裁判日期】    901108
【裁判案由】    誹謗
【裁判全文】
臺灣臺南地方法院刑事判決                            九十年度自字第三九二號
    自  訴  人  甲○○
    被      告  乙○○
右列被告因妨害名譽案件，經檢察官提起公訴（八十  年度偵字第          號），
本院判決如左：
    主  文
      意圖散佈於眾，而指摘足以毀損他人名譽之事，處有期徒刑  月，如易科罰金
，以參佰元折算壹日。
    事  實
一、      受委任為台灣高等法院台南分院八十  年度上  字第        號    案件
    被告      之選任辯護人，竟意圖散佈於眾，於民國八十  年  月  十  日  午
      時    分許，在台灣高等法院台南分院第  法庭公開審理中為上述    案之被
    告      辯護時，未依正當方法為之辯護，反而虛構事實，偽稱：
    等語，誹謗該案告訴人      之名譽。
二、案經      訴由台南  警察局    分局報請台灣台南地方法院檢察署檢察官偵查
  起訴。
    理  由
一、訊據被告      固坦承於台灣高等法院台南分院八十  年度上  字第        號
        案件中，受案外人      委任為第二審選任辯護人，並在審理中指陳告訴人
          以                等語並提出答辯狀辯護等情，惟辯稱：
    云云。經查：上揭事實，業據告訴人於偵審中指訴歷歷，且有  筆錄、錄音帶
    捲在卷可憑，
    按刑法第三百十一條第一款規定，因自衛、自辯或保護合法之利益以善意發表言
    論者，不罰，係指防衛自己或合法利益而言，若為他人防衛，為他人辯白，或為
    保護非法之利益，而惡意誹謗，則仍應處罰。
    被告亦無法舉證以實其說，雖被告辯稱伊係根據委任人      所述為依據，然被
    告身為執業律師，具有專業法律知識，其注意義務自應較諸一般人高，且其當明
    白任意指摘他人可能構成誹謗行為，故委任人所述事實仍應加以查證是否虛構，
    焉可未經查證遽予採信作為指摘他人之依據，同時被告乃擔任      之辯護人，
    其所為辯護顯非自衛、自辯或保護其自身之合法利益。又法院公開審理之案件，
    乃不特定之人皆可自由旁聽，被告於公開法庭中指摘              ，其有散佈
    於眾之意圖乃至為明灼，
    被告所辯無非事後畏罪卸責之詞，洵無可採。
    本件事證已臻明確，被告犯行堪以認定。
二、核被告意圖散佈於眾，而指摘足以毀損他人名譽之事，所為係犯刑法第三百十條
    第一項之誹謗罪。爰審酌被告犯罪之動機、目的、手段、所生危害、其品行智識
    程度、犯罪後態度等一切情狀，量處如主文所示之刑，併諭知易科罰金之折算標
    準，以資懲儆。
據上論斷，應依刑事訴訟法第二百九十九條第一項前段，刑法第三百十條第一項、第
四十一條，罰金罰鍰提高標準條例第一條前段、第二條，判決如主文。
本案經檢察官      到庭執行職務。
中      華      民      國      九十      年      十一      月    八    日
                              臺灣臺南地方法院刑事第  庭
                                      法  官
右正本證明與原本無異
如不服本判決應於送達後十日內向本院提出上訴狀
                                      書記官
中      華      民      國      九十      年      十一      月    八    日
附錄本案論罪科刑法條全文：
刑法第三百十條第一項：意圖散佈於眾，而指摘或傳述足以毀損他人名譽之事者，為
                      誹謗罪，處一年以下有期徒刑、拘役或五百元以下罰金。
犯罪事實
一、自訴人甲○○係南二高Ｃ三五六Ｚ標之土方工程承包商，被告乙○○則係山川企
    業採土場實際負責人（登記負責人為林旭昇，已死亡），被告乙○○明知為不實
    事項，竟意圖散布於眾，於九十年十月二十七日，在民眾日報第一版刊登公開聲
    明啟事，指摘或傳述自訴人甲○○勾結南二高Ｃ三五六Ｚ標工程單位長期濫挖、
    盜挖土方牟取龐大不法利益，並勾結警方濫用公權力（詳見證一），足以毀損自
    訴人甲○○之名譽。
二、經查：
  (一)被告乙○○指稱其於八十九年七月至九十年二月間因故未能親自管理山川企業採
    土場，其後核對發現土方存量嚴重短少，南二高Ｃ三五六Ｚ標工程承包商即自訴
    人甲○○涉嫌盜挖山川企業採土場七十萬立方之土方，實情係被告乙○○因槍枝
    及毒品案遭收押，其妻姜毓琦負責經營，縱土方存量有所短少，與自訴人甲○○
    何干？自訴人甲○○所取得之土方係向山川企業社合法購買（詳見證二），並支
    付全數貨款（詳見證三），被告乙○○竟誣指自訴人甲○○盜挖其採土場之土方
    ，顯係無的放矢！被告乙○○明知自訴人甲○○並未盜挖其採土場之土方，竟在
    報紙上大幅刊登聲明啟事公開指責自訴人甲○○盜挖土方，顯已嚴重損及自訴人
    甲○○之名譽！
  (二)被告乙○○指稱國工局六甲工務所擅自於九十年四月十六日出具二十萬立方同意
    書予自訴人甲○○，惟山川企業社於九十年四月二十五日後即未售土予自訴人甲
    ○○，國工局內部資料竟登載自訴人甲○○於九十年五、六月間自山川企業社運
    交土方之數量表，顯係偽造偽報。實則，國工局資料雖係載為五、六月，此乃因
    自訴人甲○○於九十年一月、二月間向山川企業社購買土方，惟山川企業社遲至
    五、六月始向自訴人甲○○請款所致，並無任何偽造偽報之情事，被告乙○○明
    知係其遲誤請款所致，竟惡意指稱自訴人甲○○偽造偽報數量表，致使自訴人甲
    ○○名譽受有嚴重損害！
  (三)被告乙○○復指稱山川企業社前母公司振宗營造公司於八十六年間承造已倒閉之
    九華公司（Ｃ三五六Ｚ標前承包商）土方工程。並於Ｃ三五六Ｚ標工區內路基填
    築約十六萬立方土方，因九華公司倒閉而無測量數字以致工程款一直無法申領。
    惟工程已近竣工，填築土方於工區內路基亦為公認及有資料可查之事實。故振宗
    營造公司於月前發文交通部，提出九華及工信之兩次發包數量應有一定差額，該
    差額即為振宗營造公司大約填築之數量。詎交通部竟仍以「重新發包仍以原估計
    數量辦理」，致所填築之數量差額憑空消失，造成山川企業社嚴重損失，均與自
    訴人甲○○有關，因被告乙○○執意深究，自訴人甲○○乃以龐大勢力對被告乙
    ○○發動全面圍剿。惟查：工程款核發與否，與自訴人甲○○毫不相涉，交通部
    認定重新發包仍以原估計數量計算工程款，拒絕振宗營造公司之請求，振宗營造
    公司如有不服，自應尋民事途徑請求交通部給付工程款，被告乙○○豈能無的放
    矢，誣指自訴人甲○○涉及該工程款糾紛？且自訴人甲○○乃係正當合法之生意
    人，承包工程均係光明正大，何須與他人勾串，被告乙○○茍知悉自訴人甲○○
    與不法人士勾結，何不直接指名道姓？反而以「龐大勢力」之模糊字眼毀損自訴
    人甲○○之名譽，足見該等指述與事實不符，至為灼然。
  (四)被告乙○○一再指稱自訴人甲○○與台南縣刑警隊重案組組長林芳正勾結，惟查
    ：自訴人甲○○為人處事一向光明磊落，經營生意亦按部就班，購買土方均由自
    訴人甲○○親自為之，從不假手他人，與林芳正僅係單純朋友，從無不當往來，
    被告乙○○曾於九十年七月間帶領多人至工地現場，向工地主任戴瀛洲稱三日內
要抓到自訴人甲○○並恐嚇工地主任戴瀛洲，戴瀛洲為避免自訴人甲○○遭不測
    ，乃立即以電話通知自訴人甲○○，被告乙○○其後率五、六名不明人士至自訴
    人甲○○住宅（詳見證四），自訴人甲○○為確保自身安全，始以口頭方式向林
    芳正備案。
三、綜上所述，被告乙○○明知為不實事項，竟仍任意在民眾日報第一版登載不實內
    容，所訛指內容不僅嚴重損及自訴人甲○○之名譽，並波及他人，已令自訴人甲
    ○○難以忍受，核被告乙○○所為已該當刑法第三百一十條第二項之加重誹謗罪
    。


司法院資訊處製作；財團法人民間司法改革基金會備份。
